【裁判字號】    97,易,285
【裁判日期】    970807
【裁判案由】    竊盜
【裁判全文】
臺灣宜蘭地方法院刑事判決               97年度易字第285號
公  訴  人  臺灣宜蘭地方法院檢察署檢察官
被      告  乙○○
                    巷30號
上列被告因竊盜案件，經檢察官聲請以簡易判決處刑（97年度偵
字第1334號），本院羅東簡易庭認不宜以簡易判決處刑，移送本
院刑事庭依通常程序審理，判決如下：
    主  文
乙○○共同犯攜帶兇器竊盜罪，處有期徒刑陸月，如易科罰金，
以新臺幣壹仟元折算壹日，緩刑貳年。鐮刀壹把沒收。
    事  實
一、乙○○與甲○○○（未據起訴）共同基於意圖為自己不法所
    有之犯意聯絡，於民國97年1月11日晚上10時許，在宜蘭縣
    五結鄉○○路○段及高速公路橋下附近道路旁，以乙○○所
    有客觀上足以危害他人生命、身體安全，可供兇器使用之鐮
    刀1把，接續竊取第七屆立法委員參選人戊○○○插放於該
    處之競選旗幟4支（其中乙○○竊取3支，甲○○○竊取1支
    ）及其他參選人之競選旗幟7、8支（均由乙○○竊取）〔業
    經公訴人當庭擴張事實如上〕，除甲○○○竊取之該支競選
    旗幟因不合用，未搬離現場外，其餘競選旗幟得手後均供己
    農作使用。嗣因戊○○○報警循線查獲上情。
二、案經戊○○○訴由宜蘭縣政府警察局羅東分局報告臺灣宜蘭
    地方法院檢察署檢察官偵查後聲請簡易判決處刑。
    理  由
甲、程序方面：
一、按被告以外之人於審判外之陳述，雖不符前4條之規定，而
    經當事人於審判程序同意作為證據，法院審酌該言詞陳述或
    書面陳述作成時之情況，認為適當者，亦得為證據，刑事訴
    訟法第159條之5第1項定有明文。查本件以下所引被告以外
    之人於審判外之書面或言詞陳述，被告於審判程序均同意作
    為證據，本院審酌上開書面及言詞陳述作成時之情況，認適
    宜作為證據使用，均有證據能力，合先敘明。
乙、實體認定：
一、
  (一)上揭事實，業據被告於警、偵訊及本院審理時供承不諱（見
    本院卷145、146頁），核與共犯即證人甲○○○於本院審理
    時之證述情節相符（見本院卷第130、132、133、134頁），
    ，而被告及證人甲○○○共同竊盜競選旗幟之行為並經本院
    勘驗屬實（見本院卷第5-13、121、122頁），且告訴人戊○○○及證人丁○○亦證稱：伊等於案發當晚發現有人駕駛73
    13-MU號自用小貨車竊盜競選旗幟。被告與證人甲○○○均
    有拿工具竊取競選旗幟等語無訛（見警卷第8、13頁、本院
    卷第127頁）。此外，復有贓物認領保管單、車號7313-MU號
    自用小貨車車籍查詢基本資料表、犯罪現場照片及刑案照片
    各2張、宜蘭縣政府警察局97年7月7日警勤字0971106451號
    函暨附件、告訴人行動電話通話明細及錄影動線之地圖在卷
    可稽。是被告之自白與調查所得事證相符，足信屬實。
  (二)又被告於案發當晚駕駛車號7313-MU號自用小貨車外出，係
    為竊盜競選旗幟，以為農用，證人甲○○○明知上情，竟仍
    於被告叫伊持鐮刀下車竊盜競選旗幟之時，依旨下車竊盜，
    足見被告與證人甲○○○就上開持刀竊盜部分，有犯意聯絡
    及行為分擔至明。再按上訴人所竊之樹木，既經砍伐倒地，
    不得謂非已移入於自己實力支配之下，其竊盜行為即已完成
    ，自難因其贓木尚未搬離現場，而謂為竊盜未遂，最高法院
    49年台上字第939號著有判例可參，故證人甲○○○所竊綁
    在電線桿上之競選旗幟，既經其以鐮刀割破固定旗幟之膠布
    ，而掉在地上，有勘驗光碟之照片在卷可按（見本院卷第10
    、11頁），則其竊盜行為即已完成，自難因其嗣後見該競選
    旗幟不合用，未搬離現場，而謂為竊盜未遂。
  (三)雖告訴人指稱：被告所為，係與其妻證人甲○○○及成立幫
    助犯之證人丙○○共犯結夥3人竊盜罪，證人丁○○並證稱
    ：伊於案發當晚亦有在五結鄉○○○路上，看到被告及證人
    甲○○○、丙○○在拆除候選人之競選旗幟等語（見本院卷
    第123頁）。惟證人丁○○於警詢時僅證稱：伊於97年1月11
    日晚上8時50分【嗣證人丁○○於本院審理時陳明因當日未
    戴錶，故警詢所述時間係推測之詞，無法確定正確時間，見
    本院卷第128頁】，在「宜蘭縣五結鄉○○路○段460號前」
    發現有人在偷拔伊母親戊○○○競選旗幟等語，並未敘及有
    人在協和北路竊盜之情，衡諸常情，證人丁○○於警詢時之
    陳述距案發時日較近，記憶自較為深刻，當可立即反應所知
    ，然所述卻與其於本院審理時之證詞不盡相符，故證人丁○○於本院審理時之此部分證述，是否可採，尚非無疑。再參
    以被告除與證人甲○○○共犯本案竊盜罪外，證人丙○○係
    因為證人甲○○○於案發當晚發現被告開車外出未攜帶駕照
    ，要外出尋找被告，為免證人甲○○○發生意外，始騎機車
    搭載證人甲○○○外出尋找被告，找到被告後，證人丙○○
    即拿駕照給證人甲○○○轉交給被告，嗣為了被告開車安全
    ，又騎機車跟隨在後等節，業據證人丙○○證述在卷（見本
    院卷第136、138、140頁），互核與證人甲○○○所述情節
    相符（見本院卷第129、131、133頁），應可採信。而證人
    甲○○○於本院審理時亦證稱：是被告叫伊下車竊取競選旗
    幟；伊不記得伊所使用之鐮刀係被告在何時何地拿給伊的，
    但伊坐機車找到被告時，伊確定上車之前並未拿鐮刀等語在
    卷（見本院卷第13 4頁），並未敘及證人丙○○有何犯意聯
    絡或行為分擔之情。此外，復查無其他具體事證足資證明確
    有告訴人指述之情。從而，告訴人及證人丁○○此部分證述
    之證明力過低，要難採為認定事實之依據。
  (四)至告訴人另指稱：被告所為，係涉犯公職人員選舉罷免法第
    98條（告訴人誤繕為第90條）第1項第1款之強制罪，惟被告
    辯稱：伊不會故意去妨害他人選舉，伊不會這樣做等語。經
    查，被告竊盜告訴人戊○○○之競選旗幟係為了農用，且所
    竊之告訴人競選旗幟數量僅有4支，顯然其主觀上並無妨害
    他人競選之故意。另被告雖有竊取其他候選人之競選旗幟，
    惟除告訴人提出告訴外，並未見被告有其他前案紀錄，此有
    臺灣高等法院被告全國前案紀錄表可稽，且證人甲○○○於
    本院審理時亦證稱：被告有拿了告訴人的3支競選旗幟，還
    有其他候選人的競選旗幟，但羅東的警察到伊家看了之後，
    只說告訴人的3支競選旗幟要拿到警局還給人家，其他候選
    人的競選旗幟就不用了等語明確（見本院卷第134、135頁）
    ，足見其他候選人均未認定被告有何妨害競選之情，而有提
    出告訴之舉。是被告上開辯解，核非無據。則被告竊盜告訴
    人及其他立委候選人競選旗識之行為，既欠缺公職人員選舉
    罷免法第98條第1項第1款強制罪之故意，自難以之相繩。
  (五)綜上所述，本件事證明確，被告攜帶兇器之犯行，足以認定
    ，應依法論科。
二、按刑法第321條第1項第3款之攜帶兇器竊盜罪，係以行為人
    攜帶兇器竊盜為其加重條件，此所謂兇器，其種類並無限制
    ，凡客觀上足對人之生命、身體、安全構成威脅，具有危險
    性之兇器均屬之，且祇須行竊時攜帶此種具有危險性之兇器
    為已足，並不以攜帶之初有行兇之意圖為必要，是以，螺絲
    起子、鉗子等一般家庭日常工具，只要客觀上足對人之身體
    、生命構成威脅，即屬該款所指之兇器，最高法院79年度台
    上字第5253號判例意旨、司法院74年廳刑一字第313號函亦
    可資參照。茲查，被告及證人甲○○○竊取告訴人等所有之
    競選旗幟時所使用之鐮刀1把，總長度約為30公分，其中刀
    刃長約13公分，業據證人甲○○○陳明在卷（見本院卷第13
    4頁），足見該等鐮刀客觀上足以傷害人之身體及危害人之
    生命，且質地堅硬，顯具危險性，應認係屬刑法第321條第1
    項第3款之兇器至明。故核被告所為，係犯刑法第321條第1
    項第3款之攜帶兇器竊盜罪（檢察官雖起訴被告涉犯刑法第3
    20條第1項之竊盜罪，惟業經公訴人當庭變更起訴法條如上
    ，見本院卷第146頁）。被告沿路竊盜立法委員參選人競選
    旗幟之行為，係以接續之意思，於密接時間、地點，持續侵
    害同一法益，屬接續犯，應為一罪。又被告係以接續持刀竊
    盜之一行為，持刀竊取數立委候選人所有之競選旗幟，而侵
    害數法益，為想像競合犯，應依刑法第55條規定，從一重論
    以攜帶兇器竊盜罪處斷。再者，檢察官雖僅就事實欄所示被
    告竊盜立法委員參選人戊○○○競選旗幟3支之犯行聲請簡
    易判決處刑，惟被告竊取其餘競選旗幟之部分，與經聲請簡
    易判決處刑論罪科刑之竊盜犯行，既有接續犯及想像競合犯
    之一罪關係，復經公訴人當庭擴張犯罪事實（見本院卷第14
    6頁），自為聲請簡易判決處刑之效力所及，本院應併予審
    理。被告與其妻甲○○○就上開犯行，有犯意聯絡及行為分
    擔，均為共同正犯。爰審酌被告不思以正途取得農用所需，
    竟貪圖不法利益，意圖行竊以獲取財物，毫無他人所有物之
    概念，且攜帶兇器行竊，對人民之生命及財產造成嚴重侵害
    ，惟衡其犯罪之動機、目的乃單純為了農用，而扣案之戊○○○競選旗幟3支業已發還予告訴人，所生危害非鉅，被告
    亦已向告訴人道歉，並有意賠償告訴人損失，然因雙方意見
    不同，迄未達成和解，暨犯後坦承犯行之態度，並參酌公訴
    人之求刑等一切情狀，量處如主文所示之刑，並諭知易科罰
    金之折算標準，以資儆懲。又查，被告未曾受有期徒刑以上
    刑之宣告，有卷附臺灣高等法院被告全國前案紀錄表可按，
    其因一時失慮，致觸法網，經此偵、審教訓後，應知所警惕
    ，信無再犯之虞，本院因認前開宣告之刑，以暫不執行為適
    當，爰依刑法第74條第1項第1款規定，併予宣告緩刑2年，
    以啟自新。至於被告持以犯本案所用之鐮刀1把，係屬被告
    所有之物，且現仍放在車上乙節，業據被告陳明在卷（見本
    院卷第144頁），則該把鐮刀既未滅失，爰依刑法第38條第1
    項第2款規定宣告沒收。
據上論斷，應依刑事訴訟法第452條、第299條第1項前段，刑法
第28條、第321條第1項第3款、第55條、第41條第1項前段、第74
條第1項第1款、第38條第1項第2款，判決如主文。
本案經檢察官賴慶祥到庭執行職務
中    華    民    國    97    年    8     月    7     日
                  刑事第二庭法  官  陳映佐
以上正本證明與原本無異。
如不服本判決應於收受本判決後10日內，向本院提出上訴書狀，
並應敘述具體理由。若未敘述理由者，應於上訴期間屆滿後20日
內，向本院補提理由書狀 (均須按他造當事人之人數附繕本)。
                            書記官  何適熹
中    華    民    國    97    年    8    月      8    日
                        刑事第二庭  法  官
附錄法條：
刑法第321條第1項第3款
犯竊盜罪而有左列情形之一者，處6月以上、5年以下有期徒刑：
三、攜帶兇器而犯之者。


司法院資訊處製作；財團法人民間司法改革基金會備份。
